臺灣高等法院刑事判決
111年度上訴字第3277號
上　訴　人　臺灣臺北地方檢察署檢察官
被　　　告　張釋中　
　　　　　　　　　　
　　　　　　　　　　
上列上訴人因被告偽造文書等案件，不服臺灣臺北地方法院111
年度審訴字第1161號，中華民國111年7月22日第一審判決（起訴
案號：臺灣臺北地方檢察署111年度偵續字第45號），提起上訴
，本院判決如下：
    主  文
原判決關於刑部分撤銷。
前項撤銷部分，處有期徒刑壹年陸月。
    事實及理由
一、本院審理範圍：
　　按上訴得明示僅就判決之刑、沒收或保安處分一部為之，刑
    事訴訟法第348條第3項定有明文。查本案檢察官明示僅就原
    判決之刑部分提起上訴，被告張釋中未提起上訴（見本院卷
    第31、188頁），故本院以經原判決認定如下之事實及論罪
    為基礎，僅就原判決關於刑之部分是否合法、妥適予以審理
    ，並不及於原判決所認定之犯罪事實、所犯法條（論罪）及
    沒收部分，合先敘明。
二、原審認定之事實及論罪：
(一)原審認定之事實：　　　　
    被告與告訴人邱小婷前為男女朋友。詎張釋中意圖為自己不
    法所有，基於詐欺取財及行使偽造私文書之犯意，先於民國
    109年9月26日某時許，在新北市○○區○○路0段00巷0弄0號4樓
    住處，未經告訴人陶文輝、被害人陳贈文之同意，以筆記型
    電腦操作應用程式Microsoft Word分別偽造當事人為杰強國
    際有限公司（負責人陶文輝，下稱杰強公司）、威立達科技
    股份有限公司（負責人陳贈文，下稱威立達公司）與被告之
    匯款契約書2紙，足生損害於杰強公司、威立達公司、告訴
    人陶文輝及被害人陳贈文，並於109年9月30日12時16分許以
    通訊軟體LINE向告訴人邱小婷佯稱：威立達公司9月30日確
    認匯款新臺幣（下同）150萬元，請再匯款保證金給伊（並
    傳送上開與威立達公司之匯款契約書）云云，並接續於109
    年9月30日至11月22日間向告訴人邱小婷佯以：威立達公司
    、勞工保險退休金、杰強公司（並傳送上開與杰強公司之匯
    款契約書）款項申請下來後即可還款，但需要保證金、目前
    亟需用款云云，致告訴人邱小婷陷於錯誤，分別於如附表所
    示時間，提領如附表所示金額，以現金交付或匯款、轉帳方
    式交予被告（金額總計254萬9,000元），嗣被告為取信告訴
    人邱小婷，並於同年11月26日簽發400萬元本票1紙交付告訴
    人邱小婷收執，惟其遲未能償還欠款，告訴人婷始知受騙。
(二)原審之論罪：
 1、核被告所為，係犯刑法第216條、第210條之行使偽造私文書
    罪及同法第339條第1項之詐欺取財罪。被告於如附表所示之
    文書上偽造如附表所示之印文、署押，係偽造私文書之部分
    行為，偽造私文書後復持以行使，其偽造之低度行為，應為
    行使之高度行為所吸收，均不另論罪。　
 2、被告基於一詐欺取財之犯意，於密切接近之時間、地點先後
    為對告訴人施以詐術，而取得如附表所示之財物，各行為之
    獨立性極為薄弱，在刑法評價上，以視為數個舉動之接續施
    行，合為包括之一行為予以評價，屬接續犯，應論以一罪。
    又被告基於詐欺取財之犯意，為施以詐術而偽造私文書以行
    使交付予告訴人邱小婷而遂行其詐欺犯行，是被告以行使偽
    造私文書之手段，以達不法詐欺取財同一目的，即形式上獨
    立之行為，彼此之間具有全部或一部不可割之一致性或事理
    上之關聯性，且犯罪目的單一，依一般社會通念，認應評價
    為一行為，是其以一行為同時觸犯行使偽造私文書罪及詐欺
    取財罪，為想像競合犯，應依刑法第55條規定，從一重之行
    使偽造私文書罪處斷。起訴意旨認前開行使偽造私文書罪及
    詐欺取財罪應分論併罰，容有誤會。
三、撤銷原判決（關於刑部分）之理由：
(一)原審對被告所為量刑，固非無見。惟按刑罰之量定，固屬法
    院自由裁量之職權行使，惟刑事審判之量刑，旨在實現刑罰
    權之分配的正義，故法院對科刑判決之被告量刑，應符合罪
    刑相當原則，使罰當其罪，此所以刑法第57條明定科刑時應
    審酌一切情狀，尤應注意該條所列各款情形，以為科刑輕重
    之標準；再法院對於被告之量刑，亦應受比例原則與平等原
    則等一般法律原則之支配，以期達成客觀上之適當性、相當
    性與必要性之價值要求。查被告本案之犯罪期間自109年9月2
    6日起至109年11月22日止，接續長達近2個月，向告訴人邱小
    婷所為詐欺取財犯行之犯罪所得高達254萬9,000元，且案發
    至今已逾2年多，迄今仍未與告訴人邱小婷和解或賠償，是
    審酌被告之犯罪動機、目的、手段等均為可議，原審僅量處
    有期徒刑1年，尚屬過輕，難認足以達成客觀上之適當性、
    相當性與必要性等價值要求，刑度難謂允當。是檢察官上訴
    主張原審僅量處有期徒刑1年不當，為有理由，應由本院將
    原判決關於刑部分予以撤銷改判。　　
(二)爰以行為人之責任為基礎，審酌被告上開行使偽造私文書及
    詐欺取財之行為情節，及其詐得金額非少，兼衡被告於原審
    及本院審理中坦承犯行之犯後態度，惟被告供稱目前無能力
    賠償，犯罪期間自109年9月26日起至109年11月22日止，接續
    長達近2個月，且案發至今已逾2年，迄今尚未積極與告訴人
    邱小婷、陶文輝及被害人陳贈文、杰強公司、威立達公司進
    行和解或賠償，告訴人邱小婷業已提起附帶民事訴訟求償，
    復參酌告訴人及被害人等人意見、被告素行、大學畢業、目
    前從事保全工作、月薪約3萬6,000元、離婚、一人居住，需
    扶養父母親之生活狀況等一切情狀（見本院卷第35至36、19
    6頁），量處如主文第2項所示之刑。
據上論斷，應依刑事訴訟法第369條第1項前段、第364條、第299
條第1項前段，判決如主文。
本案經檢察官蕭永昌提起公訴，檢察官廖先志到庭執行職務。
中　　華　　民　　國　　111 　年　　10　　月　　25　　日
                  刑事第十七庭  審判長法　官  鄭水銓
                                      法　官  沈君玲
                                      法　官  姜麗君
以上正本證明與原本無異。
如不服本判決，應於收受送達後20日內向本院提出上訴書狀，其
未敘述上訴之理由者並得於提起上訴後20日內向本院補提理由書
（均須按他造當事人之人數附繕本）「切勿逕送上級法院」。
                                      書記官  許俊鴻
中　　華　　民　　國　　111 　年　　10　　月　　25　　日
附錄：本案論罪科刑法條全文
中華民國刑法第216條
（行使偽造變造或登載不實之文書罪）
行使第210條至第215條之文書者，依偽造、變造文書或登載不實
事項或使登載不實事項之規定處斷。
中華民國刑法第210條
（偽造變造私文書罪）
偽造、變造私文書，足以生損害於公眾或他人者，處5年以下有
期徒刑。
中華民國刑法第339條
（普通詐欺罪）
意圖為自己或第三人不法之所有，以詐術使人將本人或第三人之
物交付者，處5年以下有期徒刑、拘役或科或併科50萬元以下罰
金。
以前項方法得財產上不法之利益或使第三人得之者，亦同。
前二項之未遂犯罰之。
附表：
編號 時間 金額 1 109年9月30日12時40分許 4萬2,000元 2 109年10月1日12時27分許 4萬元 3 109年10月2日11時32分許 4萬3,000元 4 109年10月3日10時51分許 4萬元 5 109年10月3日11時許 3,000元 6 109年10月5日13時15分許 2,000元 7 109年10月5日13時21分許 6萬元 8 109年10月6日13時31分許 3萬元 9 109年10月6日15時10分許 5,000元 10 109年10月8日20時51分許 3萬元 11 109年10月8日21時05分許 3萬元 12 109年10月9日20時30分許 4萬元 13 109年10月10日21時許 4萬元 14 109年10月12日16時22分許 4萬3,000元 15 109年10月13日15時07分許 10萬元 16 109年10月14日23時52分許 4萬元 17 109年10月15日12時51分許 5萬元 18 109年10月16日17時27分許 4萬元 19 109年10月17日17時19分許 1萬元 20 109年10月17日20時56分許 2萬5,000元 21 109年10月18日16時57分許 3萬元 22 109年10月19日12時56分許 4萬7,000元 23 109年10月20日12時51分許 5萬元 24 109年10月21日11時59分許 4萬元 25 109年10月22日13時25分許 5萬元 26 109年10月23日11時58分許 4萬2,000元 27 109年10月24日12時03分許 5萬元 28 109年10月26日12時05分許 3萬元 29 109年10月27日10時54分許 5萬元 30 109年10月28日13時06分許 5萬元 31 109年10月29日12時21分許 5萬2,000元 32 109年10月30日11時33分許 5萬5,000元 33 109年10月31日13時19分許 3萬元 34 109年10月31日14時39分許 1萬元 35 109年11月01日13時20分許 3萬元 36 109年11月01日14時00分許 2萬元 37 109年11月02日13時19分許 5萬5,000元 38 109年11月03日14時56分許 6萬5,000元 39 109年11月04日14時17分許 5萬5,000元 40 109年11月05日15時許 6萬5,000元 41 109年11月06日11時25分許 5萬元 42 109年11月07日14時46分許 6萬5,000元 43 109年11月08日14時43分許 6萬2,000元 44 109年11月09日12時25分許 6萬2,500元 45 109年11月10日13時57分許 7萬元 46 109年11月11日13時36分許 6萬5,000元 47 109年11月12日12時49分許 6萬5,000元 48 109年11月13日15時20分許 7萬元 49 109年11月14日14時25分許 6萬元 50 109年11月15日14時50分許 7萬元 51 109年11月16日15時58分許 7萬元 52 109年11月17日12時46分許 6萬元 53 109年11月18日16時28分許 6萬5,000元 54 109年11月19日16時02分許 7萬5,000元 55 109年11月21日19時10分許 1萬元 56 109年11月21日23時59分許 1萬元 57 109年11月22日12時24分許 1萬500元 58 109年11月22日16時10分許 2萬元